臺灣臺中地方法院刑事裁定
111年度聲字第2055號
聲  請  人
即  被  告  蔡名彥


上列聲請人即被告因違反組織犯罪防制條例等案件（本院111年
度金重訴字第62號），聲請發還扣押物，本院裁定如下：
    主    文
聲請駁回。
    理    由
一、聲請意旨略以：聲請人即被告蔡名彥（下稱聲請人）因違反
    組織犯罪防制條例等案件，遭扣押之現金新臺幣（下同）60
    0萬元，其中400萬元為同案被告李翊銨因另案詐騙聲請人而
    交付之賠償金；另外100多萬元則係聲請人之結婚禮金；餘
    款則為聲請人與配偶共同持有之現金，均與本案無關，爰聲
    請發還上開扣押物云云。
二、按可為證據或得沒收之物，得扣押之；扣押物若無留存之必
    要者，不待案件終結，應以法院之裁定或檢察官命令發還之
    ；扣押物因所有人、持有人或保管人之請求，得命其負保管
    之責，暫行發還，刑事訴訟法第133條第1項、第142條第1項
    前段、第2項分別定有明文。又扣押物未經諭知沒收者，應
    即發還。但上訴期間內或上訴中遇有必要情形，得繼續扣押
    之，刑事訴訟法第317條亦有明定。所謂扣押物無留存之必
    要者，乃指非得沒收之物，且又無留作證據之必要者而言，
    始得依前開規定發還，倘扣押物有留存之必要者，即不予發
    還（最高法院100年度台抗字第528號裁定意旨參照）。又該
    等扣押物有無留存之必要，並不以經確認可為證據或係得沒
    收之物為限，且法院審理時，有無繼續扣押必要，應由事實
    審法院依案件發展、事實調查，予以審酌（最高法院101年
    度台抗字第125號裁定意旨參照）。準此，扣押物有無留存
    之必要性，自應視刑事案件之進行階段，由檢察官或受理法
    院依其案件性質、案件發展、事實調查而為判斷。
三、經查：
　㈠聲請人因違反組織犯罪防制條例等案件，經警方於其住所扣
    得現金600萬元等情，有臺中市政府警察局刑事警察大隊搜
    索、扣押筆錄、扣押物品目錄表、扣押物品收據在卷可證（
    見110偵37087卷一第121-133頁）。聲請人嗣經臺灣臺中地
    方檢察署檢察官認涉犯刑法第268條之意圖營利提供賭博場
    所罪、洗錢防制法第14條第1項一般洗錢罪、組織犯罪防制
    條例第3條第1項前段發起、主持、操縱、指揮犯罪組織罪之
    犯罪嫌疑均重大，而以110年度偵字第24501、27596、37087
    號等案件提起公訴，目前本院以111年度金重訴字第62號審
    理中，有該起訴書存卷供參，合先敘明。
　㈡聲請人雖否認犯罪，並辯稱上開扣案之現金600萬元均與本案
    無涉等語，然檢察官敘入公訴事實之內容，業已敘明聲請人
    因上開犯罪而獲有不法所得之情事，復將前揭扣案現金列為
    證明聲請人犯罪事實之證據，亦非對扣案現金全未聲請宣告
    沒收；至檢察官雖未認扣案現金均屬聲請人本案犯罪所得，
    然本案既尚在審理中，則上開扣案現金是否與被告所涉犯罪
    事實全然或部分無涉、是否可為本案證據或得沒收之物，仍
    有不明，尚不能排除與本案具有關聯性，為確保日後審理之
    需要及保全將來執行之可能，認於判決確定前，仍有繼續扣
    押留存之必要，尚難逕行裁定發還。是聲請人本件聲請，無
    從准許，應予駁回。
四、依刑事訴訟法第220條，裁定如主文。
中　　華　　民　　國　　111 　年　　10　　月　　6 　　日
                  刑事第十三庭  審判長法  官  劉敏芳  
　　　　　　　　　
　　　　　　　　　                    法  官  劉依伶
　　　　　　　　　
　　　　　　　　　                    法  官  黃世誠
以上正本證明與原本無異。
如不服本裁定，應於收受送達後5日內向本院提出抗告狀。（應
附繕本）
　　　　　　　　　　　　　　　　　　　書記官  陳慧君
中　　華　　民　　國　　111 　年　　10　　月　　6 　　日